臺灣高雄地方法院刑事判決　　　　　　　 94年度易字第280號
公　訴　人　臺灣高雄地方法院檢察署檢察官
被　　　告　甲○○　男　27歲.
　　　　　　　　　　14樓之1.
上列被告因妨害兵役案件，經檢察官聲請簡易判決處刑（93年度
偵字第25224號），本院認為不宜簡易判決處刑，改依通常程序
審理後，判決如下︰
    主  文
甲○○無罪。
    理  由
一、公訴意旨略以：被告甲○○係高雄市後備司令部輔助軍事勤
    務隊點閱召集應召員，原
    14樓之1，明知其居住處所遷移，即應依規定向有關政府機
    關申報，竟為避免召集，乃自民國93年9月23日起，即遷出
    上開處所，無故未依規定申報，致使高雄市後備司令部所發
    指定其應於93年10月11日，前往高雄市○○區○○路96號少
    康營區報到之點閱召集召集令無法送達，因認被告涉犯
    妨害兵役治罪條例第10條第3項、第1項第3款後備軍人居住
    處所遷移，無故不依規定申報，致使召集令無法送達之罪嫌
    ，應依同條例第6條第1項論處云云。
二、按犯罪事實應依證據認定之，無證據不得推定其犯罪事實；
    不能證明被告犯罪者，應諭知無罪之判決，刑事訴訟法第15
    4條第2項、第301條第1項定有明文。又按本件公訴意旨認被
    告涉犯妨害兵役治罪條例之罪，已於91年6月26日修正，並
    自同年月28日起施行之妨害兵役治罪條例第10條第1項增訂
    『意圖避免召集處理』之構成要件，同法條第3項則規定：
    『後備軍人犯第一項之罪，．．致使召集令無法送達者，以
    意圖避免召集論；分別依第五條或第六條科刑』，是其罪之
    構成，自亦以有避免召集處理之意圖為主觀要件甚明。顯然
    修正後妨害兵役治罪條例第10條第3項、第1項第3款之罪係
    屬刑事法上之目的犯，倘行為人並無避免召集處理之意圖，
    即不得遽以該罪相繩（最高法院92年度台非字第404號判決
    參照）。
三、公訴意旨認被告甲○○涉有前開犯行，係以高雄市後備司令
    部所發點閱召集令、召集令交付通知書、團管區司令部列管
    後備軍人行方不明移送法辦年籍表及一紙在卷可參。
四、訊據被告堅決否認有妨害兵役犯行，辯稱：伊迄今仍住在高
    雄市○○區○○里○○○路166號14樓之1，並未遷移，只是
    因為從事貿易公司業務工作，因工作需要有時不在家裡，送
    達點召令那段時間是在台中出差工作，約一星期到十幾天回
    家一次，召集交付送達書第一次張貼的時候伊有看到，但是
    忘記召集時間，後於93年10月11日回家，看到第二次點閱召
    集交付送達書，發現召集日期即為當日，即立刻趕去報到，
    但是遲到等語。經查：被告甲○○供稱其住所係在高雄市左
    營區○○○路166號14樓之1，並無遷移，僅係因點閱召集令
    二次送達期間（93年10月1日、同月10日），恰因出差台中
    關係，未能收受，嗣於93年10月11日返家，發現點閱召集情
    事，即前往報到，惟因遲到不予收訓，並經部隊發予逾時報
    到證明單為證等情，有聯訓後備旅後備軍人召集報到逾時報
    到證明單正本1份在卷可證，且本院94年2月16日、94年3月
    15 日之傳票均經合法送達，被告亦準時到庭報到，有本院
    94年2月16日、94年3月15日之傳票送達回證、庭期報到單、
    筆錄各1份在卷可證，足徵被告確實仍居住高雄市左營區○
    ○○路166號14樓之1，被告既然僅係偶因短期出差，未能收
    受點閱召集令，客觀上已難認被告有遷移居住處未依規定加
    以申報之情，再被告於得知點閱召集時，即立即趕往召集現
    場，惟因遲到不予收訓一情，業如前述，是被告主觀上亦無
    避免召集處理意圖甚明，被告上述辯解顯屬有據。
五、綜上所述，公訴人認被告涉犯妨害兵役治罪條例第10條第3
    項、第1項第3款後備軍人居住處所遷移，無故不依規定申報
    ，致使召集令無法送達之罪嫌罪嫌，已有未合。此外，復查
    無其他積極證據，足認被告有公訴人所指上開犯行，揆諸上
    開規定，應認被告犯罪不能證明，依法應諭知無罪之判決。
據上論斷，應依刑事訴訟法第301條第1項，判決如主文。
本案經檢察官乙○○到庭執行職務。
中　　華　　民　　國　　94　　年　　3 　　月　　29　　日
                  刑事第十六庭  審判長法　官  施柏宏
                                      法  官  洪能超
                                      法  官  陳億芳
以上證明與原本無異。
如不服本判決，應於送達後10日內，向本院提出上訴狀。
中　　華　　民　　國　　94　　年　　3 　　月　　30　　日
                                      書記官  林國龍
